臺灣高雄地方法院刑事判決　　　　　　　　　　　　　九十年度易字第一三號
　　公　訴　人　臺灣高雄地方法院檢察署檢察官
　　被　　　告　甲○○
右列被告因詐欺案件，經檢察官提起公訴（八十九年度偵字第一二０三六號），本院
判決如左：
    主  文
甲○○幫助意圖為自己不法之所有，以詐術使人將本人之物交付，處有期徒刑陸月，
如易科罰金，以參佰元折算壹日。
    事  實
一、甲○○前於民國八十二年間，因違反懲治盜匪條例案件，經台灣台中地方法院判
    決處有期徒刑七年六月確定，自八十二年九月二十二日起入監服刑，至八十四年
    十一月十五日假釋，於八十八年假釋期間，又因違反毒品危害防制條例、妨害自
    由及賭博等案件，經台灣台中地方法院、台灣高等法院台中分院及台灣高雄地方
    法院，分別判決處拘役五十日、有期徒刑八月及六月確定，後二者定應執行之刑
    一年，並自八十八年八月二十八日起撤銷假釋接續執行殘刑四年七月二十二日及
    前開宣告之刑，指揮書執畢日期為九十四年六月七日（非累犯）。
二、八十八年間，有自稱「蔡先生」及自稱「周小姐」等不詳姓名成年人，以「統信
    融資投資機構」名義，在報紙刊登代辦銀行貸款廣告，以（Ｏ七）000000
    0號電話對外聯繫，誘使不特定之人因告貸與之聯繫後，即佯以要求先行匯款繳
    交各種名義款項，藉以詐騙他人錢財，甲○○依一般社會之通見，可預見若將存
    摺交由他人使用，取得該存摺之人將有可能作為不法之用，竟仍基於幫助他人犯
    罪之不確定故意，於八十八年間某日，將其在台中大坑口郵局所開設00000
    0－0號活期儲蓄存款帳號之存摺連同金融卡等物，交付給「蔡先生」等人，幫
    助「蔡先生」等供作不法犯罪使用。嗣有乙○○因亟需貸款，於八十八年五月間
    見「蔡先生」及「周小姐」等人以「統信融資投資機構」名義在報紙刊登貸款廣
    告，撥打該廣告上登載之（Ｏ七）0000000號聯絡電話後，隨後由「蔡先
    生」稱同意乙○○貸款新台幣（下同）五十萬元，但表示楊女要以先行匯款一萬
    七千五百元至甲○○前開存款帳戶內始可放款，乙○○信以為真，遂於八十八年
    五月二十六日如數將前開款項匯入甲○○前開帳戶，惟同日下午及次日，楊女又
    經要求以同一方式匯款二萬五千元入前開帳戶，另匯款四萬二千元入翁春福（另
    案經檢察官偵查起訴）於泛亞銀行0000000000號帳號作為手續費，乙○○如數匯入前開款項後未見對方撥款，始查覺有異而報警。此後，又有丙○○
    亦因需款孔急，見報載前開廣告，遂以同一方式向該自稱「統信融資投資機構」
    人員之人表示欲借貸六十萬元，對方表示謝女應先匯入二萬八千元始可放款，丙○○依約於八十八年六月十四日將前開款項匯入甲○○之帳戶後，又在同月十七
    日應對方要求匯四萬元入同一帳戶作為利息之用，惟遲至八十八年六月底仍未見
    對方撥款始知受騙，而報警查獲甲○○。
三、案經乙○○及丙○○訴由高雄市政府警察局移送台灣高雄地方法院檢察署檢察官
    偵查起訴。
    理  由
一、訊據被告甲○○矢口否認有前開犯行，辯稱：於在台中大坑口郵局所開設000
    000－0號活期儲蓄存款帳號之存摺連同金融卡及印章等物，因置於機車置物
    箱內連同機車一併遺失，對於他人將該存摺、提款卡等物作為犯罪之用並不知情
    云云。經查：
  (一)右開犯罪事實，除據告訴人乙○○及丙○○於警訊中供述甚詳外，並有警卷所附
    郵政國內匯款執據四紙及合作金庫匯款回條影本一紙在卷可憑，足認被告於台中
    大坑口郵局之前開存款帳戶確實供作「蔡先生」等人作為儲匯向乙○○及丙○○
    詐欺所得之用。
  (二)被告雖表示伊存摺已連同機車遺失，然本院向交通部公路局台中區監理所豐原監
    理站查詢被告所有車牌號碼ＴＫＣ－四三七號機車之失竊記錄顯示，前開車輛雖
    於八十七年四月二十三日辦理失竊登記，然於同日便已尋獲，又於八十九年八月
    二十三日辦理失竊登記，於同年九月五日尋獲，有該監理站九十年六月一日回函
    及所附機車車籍查詢結果可資為證，又被告於台中大坑口郵局之前開帳戶自七十
    九年三月九日開戶之後，於八十八年一月十九日申請回復往來、掛失並申請補發
    存摺、更換印鑑章並申請提款卡，同月二十六日核發提款卡，又於同年六月十一
    日掛失存摺及提款卡並於同日辦理存摺補發，另於八十八年六月二十一日更換印
    鑑章並申請提款卡，於同年七月二日補發提款卡，另於八十八年七月三十日申請
    語音系統轉帳，於八十八年八月一日於提款機上更改密碼等事實，有台灣中區郵
    政管理局九十年五月四日支00000000之四二五號函及所附查詢存簿變更
    資料可憑。據前開資料可知，被告之機車失竊之時間與其存摺之掛失紀錄並不相
    符，從而，被告指稱其存摺因與機車一併遺失而為他人利用之詞顯非實情。
  (三)再者，甲○○於台中大坑口郵局之活期儲蓄存款帳戶設有密碼，有台灣中區郵政
    管理局前開函文所附被告開戶資料可資為證，是該帳戶內所有款項之提領均需輸
    入該項密碼始得為之，若非經由被告同意使用該存摺或提款卡，他人何以得順利
    提領前開款項？又被告並未否認卷內所附伊在台中大坑口郵局前開帳戶內自八十
    八年一月十九日至同年十二月間之資金往來與之均無關聯，然該帳戶自八十八年
    一月間恢復往來至八十八年六月底為止，每月均有數十萬元不等之資金匯入，若
    非事先徵得被告同意，使用前開帳戶之人豈不須冒帳戶內匯入之款項遭被告逕自
    沒入之險？至被告於八十八年六月十一日另有掛失提款卡及存摺之行為，至同年
    六月二十一日補發新提款卡後，原提款卡停止適用，固有台灣中區郵政管理局九
    十一年八月二十日支九一字第五０六００二九三四號函可證，然被害人乙○○及
    丙○○將款項匯入甲○○帳戶之時間為八十八年五月二十六日至同年六月十七日
    之間，所匯入之款項亦經該帳戶存摺提款卡之使用人順利提領，被告事先既同意
    他人使用該帳戶為詐欺犯行之用，該人並因其幫助取得詐欺之款項，則其嗣後所
    為之掛失行為並無礙其先前已然完成幫助行為之事實。
  (四)此外，本件經查驗被害人所提出以「統信融資投資機構」名義寄出之契約書及信
    封上並未查獲被告之指紋，有高雄市政府警察局九十年七月二十日高市警鑑字第
    四二六九四號函所載鑑定結果可憑，被害人乙○○及丙○○經本院以證人身份屢
    次傳、拘未到，是無法證明被告確有對被害人為詐欺之構成要件行為。然以金融
    存款帳戶，事關存戶個人財產權益之保障，除非本人或與本人具密切之關係者，
    難認有何理由可自由流通使用該存褶或提款卡之情，並參以現今金融市場開放，
    競爭激烈之社會現實，於金融機構開設帳戶極其容易，果有使用金融帳戶之必要
    ，大可自己向各該金融機構申請開立帳戶，若非特殊原因，當無借用他人帳戶之
    理，被告甲○○願提供帳戶供他人使用，對於此間資金之進出未加聞問，其有意
    對於欲藉此一帳戶隱瞞其犯罪流程與身份之人施以助力，應堪認定，本件事證明
    確，被告幫助詐欺取財之犯行堪予認定。
二、核被告等所為係犯刑法第三百三十九條第一項之詐欺取財罪。被告就自稱「蔡先
    生」及「周小姐」之人所為詐欺取財犯行，提供助力促其犯罪之實現，係幫助犯
    ，爰依刑法第三十條減輕其刑，公訴人認被告所為與翁春福均為詐欺取財罪之共
    同正犯，然本件並無證據足資證明被告確有參與詐欺犯行之構成要件行為，亦無
    證據證明其與翁某之間就詐欺取財犯行有何犯意之聯絡或行為之分擔，是其所為
    應僅屬幫助行為而已，公訴意旨認與翁春福係共同正犯，容有未洽。爰審酌被告
    提供存摺及提款卡供他人犯罪之用，利用被害人需款甚急之弱點詐取財物，致被
    害人經濟狀況雪上加霜，其犯罪之動機及手段均不足取，犯後猶矢口否認犯行，
    難謂有悔悟之心等一切情狀，量處如主文所示之刑，並諭知易科罰金之折算標準
    ，以示警懲。另中華民國刑法第四十一條業經立法院於九十年一月四日修正，總
    統於同月十日公布，自該月十二日起施行，雖被告所犯之罪為最重本刑五年以下
    有期徒刑之罪，依其行為時即修正前刑法第四十一條之規定，所宣告之刑不得易
    科罰金，然因其行為後刑法第四十一條修正為：「犯最重本刑為五年以下有期徒
    刑以下之刑之罪，而受六月以下有期徒刑或拘役之宣告，因身體、教育、職業或
    家庭之關係，執行顯有困難者，得以一元以上三元以下折算一日，易科罰金。但
    確因不執行所宣告之刑，難收矯正之效，或難以維持法秩序者，不在此限。併合
    處罰之數罪，均有前項情形，其應執行之刑逾六月者，亦同」，依刑法第二條第
    一項前段之規定，應適用修正後之刑法第四十一條，所宣告之刑得易科罰金，應
    予說明。
據上論斷，應依刑事訴訟法第二百九十九條第一項前段，刑法第二條第一項前段、第
第三百三十九條第一項、第三十條第一項、第二項、第四十一條第一項，罰金罰鍰提
高標準條例第一條前段、第二條，判決如主文。
中      華      民      國    九十一    年      九      月      八      日
                                  臺灣高雄地方法院刑事第二庭
                                      法  官   卓立婷
右正本證明與原本無異。
如不服本判決，應於判決送達後十日內，向本院提出上訴狀。
                                      書記官    李春慧
中      華      民      國    九十一    年      九      月      十一    日
附錄本件論罪科刑法條：
中華民國刑法第三百三十九條
意圖為自己或第三人不法之所有，以詐術使人將本人或第三人之物交付者
，處五年以下有期徒刑、拘役或科或併科一千元以下罰金。
以前項方法得財產上不法之利益或使第三人得之者，亦同。
前二項之未遂犯罰之。
